【裁判字號】    88,重勞上,1
【裁判日期】    900613
【裁判案由】    損害賠償
【裁判全文】
臺灣高等法院高雄分院民事判決  八十八年度重勞上字第一號
     上  訴  人    乙○○
     法定代理人    甲○○
右當事人間損害賠償事件，上訴人對於中華民國八十八年一月四日台灣高雄地方法院
八十七年度重勞訴字第一號第一審判決提起上訴，本院判決如左：
      主      文
原判決關於駁回上訴人後開第二項之訴部分及該部分假執行之聲請並訴訟費用之裁判
，均廢棄。
被上訴人應給付上訴人新台幣捌佰零捌萬貳仟參佰捌拾參元及自八十七年八月廿二日
起至清償日止，按年息百分之五計算之利息。
其餘上訴駁回。
第一、二審訴訟費用由被上訴人負擔十分之六，餘由上訴人負擔。
本判決第二項於上訴人以新台幣貳佰柒拾萬肆仟元供擔保後，得假執行，但被上訴人
如於假執行程序實施前以新台幣捌佰零捌萬貳仟佰捌拾元預供擔保後，免為假執
行。
      事      實
甲、上訴人方面：
一、聲明：求為判決：
  (一)原判決廢棄。
  (二)被上訴人應給付上訴人新台幣一千三百五十九萬四千六百九十二元，及自起訴狀
    繕本送達翌日起至清償日止，按週年利率百分之五計算之利息。
  (三)願供擔保請准宣告假執行。
二、陳述：除與原判決記載相同者，予以引用外，補稱：
  (一)上訴人乙○○自民國  (下同)八十六年十二月廿一日起受僱於被上訴人上峰塑膠
    工業股份有限公司  (下稱上峰公司)，從事安裝機器之鐵架平台架設工程。同年
    月廿五日上午十一時許，因被上訴人未為符合標準之必要安全衛生設備，致上訴
    人作業時自四公尺高之建物直接摔落墜地，受有右側硬腦膜下血腫併腦挫傷，及
    右側氣胸併皮下氣腫等傷害，經送往鄭綜合醫院急救後，雖於八十七年二月一日
    出院，惟已造成頭部傷害併左側肢體癱瘓及失語症等後遺症，且因平衡不良，日
    常生活須仰賴他人扶助，而成殘廢之狀態，乃於高雄醫學院附設中和紀念醫院接
    受復健治療。依勞工安全衛生法第五條第一項第五款，雇主為防止有墜落之虞之
    作業場所引起之危害，應有符合標準之必要安全衛生設備，被上訴人未能遵守上
    開規定，致上訴人墜落受傷，依民法第一百八十四條第一項前段、第一百八十四
    條第二項之規定，被上訴人自應賠償上訴人因此所受之損害。總計上訴人所受之
    損失共為一千三百五十九萬四千六百九十二元，其項目分述如左：
    (1)醫療費用部分：上訴人所支出之醫療費用於鄭綜合醫院部份為廿四萬二千四百
      五十二元，另高雄醫學院附設中和紀念醫院部分為三萬七千五百零七元，合計
      共廿七萬九千九百五十九元，惟此部份仍依起訴狀所載請求被上訴人賠償廿六
      萬七千二百九十二元。
    (2)喪失勞動能力之損害部分：上訴人因傷未能工作，至今仍有失語症及頭部傷害
      併左側肢體癱瘓之障礙，勞動能力完全喪失，依基本工資每月一萬五千八百四
      十元為標準，上訴人於事故發生時 (廿七歲)至退休時 (六十歲)共卅三年間，
      因喪失勞動能力而未能工作之損失共三百六十四萬六千三百八十元 (計算方式
      ：15840(基本工資)  ×12(個月) ×19.1834(霍夫曼係數，扣除中間利息) ＝
      0000000元)，此部分仍依起訴狀所載「工資補償部分及殘廢給付」部分請求被
      上訴人賠償二百八十二萬六千六百元。
    (3)看護費部分：上訴人因左側肢體活動障礙，平衡不良，日常生活須仰賴他人扶
      助，有必要僱用看護以照顧其日常生活。上訴人依台灣地區平均餘命表所示，
      可推定尚有四十五年之壽命，若以每日二千元計算看護費，依霍夫曼計算法扣
      除中間利息，上訴人可一次向被上訴人請求一千六百九十五萬八千四百一十一
      元(計算方式：2000×365×23.2307＝00000000)。然上訴人願減縮此部份之請
      求，僅請求被上訴人給付九百五十萬元之看護費。
    (4)增加生活上需要部分：上訴人因左側肢體癱瘓造成活動障礙，因而購置尿袋等
      相關用品，此部份之費用為八百元。
    (5)非財產上之損害賠償部分：上訴人正值青壯年，身體卻因職業災害成殘，一生
      已無法如正常人般的生活、工作，甚且將造成家人之負擔，上訴人精神所受之
      打擊非一般人所能承受，爰依民法第一百九十五條之規定，向被上訴人請求精
      神上之損害賠償一百萬元。
  (二)上訴人自八十六年十二月廿一日起受僱於被上訴人，從事架設安裝機器之鐵架平
    台之鐵工工作，被上訴人為此乃制發「八十六年度各類所得扣繳暨免扣繳憑單」
    予上訴人，並基於僱傭關係為上訴人向國泰人壽保險公司投保意外險，茍兩造間
    毫無僱傭關係存在，被上訴人焉有替上訴人投保之理？且被上訴人於架設平台期
    間並以「鐵工工作日誌表」詳細紀錄每個工人之工作時日，據以核算工資發放，
    上開情形實難謂兩造間無僱傭關係存在。
  (三)麥澄傑承攬上峰公司之廠房新建工程，共有「鐵厝」、「舊廠鐵厝加吊車」、「
    升降機」及「鐵門」等四部分，其中鐵厝、舊廠鐵厝加吊車部分之工程於八十六
    年十一月中旬完工，升降機及鐵門部分之工程於八十六年十二月十九日完工，初
    始上訴人確係受僱於麥澄傑，但在麥澄傑承攬之工程完工後，因上峰公司另需架
    設安裝機器用之平台，為節省承包費用，自八十六年十二月廿一日以後之平台架
    設工程乃由上峰公司自行購料雇工架設，並未發包予麥澄傑承攬，此所以麥澄傑
    於原審八十七年九月廿九日言詞辯論時證稱伊並未承攬該平台架設部分之工程，
    又鄭文川與彭連山於同日，亦證稱渠等係受僱於上峰公司，而麥澄傑就該平台架
    設工程未與上峰公司訂立契約，亦未收受任何工程款。且依訂貨單所載，自八十
    六年十二月廿一日以後，是由上峰公司訂料，而「鐵工工作日誌表」亦顯示上峰
    公司於八十六年十二月廿二日起，開始自行僱用工人，並記錄工人之工作日數以
    計算薪資之事實。由此可知上訴人與麥澄傑間之僱傭關係已於八十六年十二月十
    九日終了，自八十六年十二月廿一日起係由被上訴人上峰公司直接僱用上訴人。
  (四)上峰公司雖以研發生產塑膠製品為主，然其員工劉耀發 (即上峰公司法定代理人
    甲○○之妹婿) 對鋼構工程富有經驗，工人於架設安裝機器用之平台之際，係受
    其指揮監督，連監工彭連山亦不例外，且第一次之工人薪資（八十六年十二月份
    ），係劉耀發直接發給工人，以後才改由彭連山向上峰公司領取再轉發給工人。
    依學者見解，事業單位將部分工作委交他人施工，其本身仍有監督、指揮、統籌
    規劃之權者，在實務上應不認定有承攬關係，又如施工者所僱用之工人其工資雖
    由施工者造具名冊向原事業單位申請統領轉發，在性質上亦不認為有承攬關係。
    他如事業單位廠房、設備之檢修、保養及增添機器、設備之安裝工作，係以僱工
    方式為之者，皆不得認定為承攬（林豐賓先生著「勞工安全衛生法概論與實務」
    第二三五頁）。從而本件麥澄傑就該平台架設部分之工程與被上訴人間應無承攬
    關係存在，上訴人係直接受僱於被上訴人上峰公司乙節應堪認定。
三、證據：除援用第一審之證據外，補提上訴人八十六年度各類所得扣繳暨免扣繳憑
    單影本一張、國泰人壽保險公司意外險給付明細表一張為證，並聲請訊問證人劉
    耀發、麥澄傑。
乙、被上訴人方面：
一、聲明：求為判決：
  (一)上訴駁回。
  (二)如受不利之判決，願供擔保請准免為假執行。
二、陳述：除與原判決記載相同者，予以引用外，補稱：
  (一)伊並非上訴人之僱用人，僅係招由麥澄傑興建廠房事宜之定作人，乃勞工安全衛
    生法所稱之「事業單位」。依該法第十六條規定：「事業單位以其事業招人承攬
    時，其承攬人就承攬部分負本法所定雇主之責任，原事業單位就職業災害補償仍
    應與承攬人負連帶責任」，足見伊  (定作人)僅對於發生職業災害之承攬人員工
    負「損失補償」之責任，而無「損害賠償」責任，從而上訴人依侵權行為損害賠
    償之法律關係為請求，顯有誤會。
  (二)兩造間並無僱傭關係存在，上訴人係受僱於麥澄傑及彭連山，並受渠等之指揮監
    督，上訴人所主張侵權行為之損害賠償，均須以兩造間有僱傭關係為前提，惟伊
    乃勞工安全衛生法中所稱之「事業單位」，並非上訴人之雇主，自無損害賠償責
    任可言。
  (三)兩造前在調解委員會調解時，伊曾給付上訴人四十萬元，此外，亦曾給付慰問金
    二萬八千元，另因系爭工程伊為被上訴人投保意外險，保險公司業已賠償上訴人
    一百萬八千四百九十三元，如果鈞院認為伊就本件事故有責任，則伊對於上開已
    付金額部分主張抵銷。
三、證據：援用第一審之證據。
丙、本院依職權向鄭綜合醫院、高雄醫學院附設中和紀念醫院函查上訴人在各該醫院
    就診治療之全部費用明細表。
      理      由
一、按「上訴人於終局判決前，得將上訴撤回」；「撤回上訴者，喪失其上訴權」，
    民事訴訟法第四百五十九條第一項、第二項分別定有明文。本件上訴人於本院八
    十八年十月七日行準備程序時，具狀撤回其以勞工安全衛生法、勞工保險條例、
    僱傭契約為訴訟標的部分之上訴  (見本院卷第一○五頁)，且其於本院言詞辯論
    時亦陳稱本件僅以侵權行為之法律關係為訴訟標的，其餘之法律關係不再主張，
    依前開規定，本院自僅須就被上訴人是否負侵權行為損害賠償責任部分為審理，
    即為已足，先予敘明。
二、上訴人起訴主張：伊自民國 (下同)八十六年十二月廿一日起受僱於被上訴人上
    峰塑膠工業股份有限公司  (下稱上峰公司)，從事安裝機器之鐵架平台架設工程
    ，因被上訴人未為符合標準之必要安全設備，致伊於同年月廿五日上午十一時許
    作業時，自四公尺高之高樓摔落，直接墜地，受有右側硬腦膜下血腫，併腦挫傷
    及右側氣胸併皮下氣腫等傷害，經送醫救治後，仍有頭部傷害併左側肢體癱瘓及
    失語症等後遺症，為此依侵權行為之法律關係，求為命被上訴人賠償下列損害：
    (一)醫療費用廿六萬七千二百九十二元；(二)喪失勞動能力之損害二百八十二萬六千
    六百元；(三)看護費九百五十萬元；(四)增加生活上需要之費用八百元；(五)非財產上
    損害賠償一百萬元，合計共一千三百五十九萬四千六百九十二元，並加給法定遲
    延利息之判決。被上訴人則以：兩造間並無僱傭關係存在，上訴人在被上訴人公
    司從事安裝機器之鐵架平台架設工程，係受麥澄傑、彭連山之指揮監督，工資亦
    由彭連山向伊支領後發給，上訴人對伊並無工資請求權，且上訴人於發生意外後
    ，連同保險伊已先後補貼上訴人一百四十六萬零九十一元，上訴人係為向伊請求
    高額之賠償，始提起本件訴訟等語，資為抗辯。
三、查上訴人主張伊在被上訴人公司 (上峰塑膠工業股份有限公司，位於高雄縣大寮
    鄉大發工業區○○路六六號) ，從事安裝機器之鐵架平台架設工程，於八十六年
    十二月廿五日上午十一時許作業時，自四公尺高之高樓摔落，直接墜地，因而受
    有右側硬腦膜下血腫，併腦挫傷及右側氣胸併皮下氣腫等傷害，經送醫救治後，
    仍造成左側上下肢癱瘓及無法言語  (失語症)等後遺症，且因平衡不良，日常生
    活須仰賴他人扶助，目前已成殘廢之事實，業據其提出鄭綜合醫院驗傷診斷書、
    高雄醫學院附設中和紀念醫院診斷證明書各一份為證  (見原審卷第七、第八頁)
    ，復為被上訴人所不爭執，自堪信為真實。
四、茲兩造所爭執者，厥為兩造間有無勞工與雇主之關係存在乙節，爰將本院之判斷
    說明如後：
  (一)被上訴人上峰公司為興建廠房，其中鋼構部分包括「鐵厝」、「舊廠鐵厝加吊車
    」、「升降機」及「鐵門」等工程，係由麥澄傑以連工帶料之方式承包，八十六
    年十二月十九日以前上訴人固係受僱於麥澄傑從事鐵工工作，但麥澄傑所承包被
    上訴人之工程已於八十六年十二月十九日全部完工，從而上訴人與麥澄傑間之僱
    傭關係亦於是日業已終了。嗣後被上訴人為安裝生產機器，必須在鐵厝內架設平
    台，其為節省承包費用起見，乃自行雇工購料架設，上訴人遂自八十六年十二月
    廿一日起直接受僱於被上訴人為之架設平台，此觀被上訴人出具給麥澄傑之付款
    單內未包括架設平台之費用  (見原審卷第四八頁)，及估價單內顯示八十六年十
    二月廿一日以前均由麥澄傑  (即新和興)購料，而八十六年十二月廿一日以後均
    由被上訴人購料  (見原審卷第四九頁至第七三頁)等事實自明。麥澄傑於本院審
    理時亦證稱：「平台架設工程不在我承包的範圍內，我承包的部分是廠房興建工
    程而已...... 平台工程是上峰公司自己做的」 (見本院卷第二二二頁)。鐵工鄭
    文川亦證稱：「我工作之初做廠房部分是向麥澄傑領工錢，之後做平台因麥澄傑
    與上峰公司價格談不攏，我們工人才撥過去上峰做平台，向上峰領錢」 (見原審
    卷第一百頁) 。且上開以上峰公司名義所為之估價單、訂貨單及送貨單，大部分
    皆係由上峰公司之員工劉耀發所簽收，證之劉耀發乃上峰公司法定代理人甲○○
    之妹婿，對鋼構工程富有經驗，益見被上訴人係為節省承包之花費起見，不經由
    麥澄傑而自行雇工購料架設平台，是上訴人主張伊自八十六年十二月廿一日起直
    接受僱於被上訴人，擔任鐵工為被上訴人從事架設平台工程，應屬可採。
  (二)上訴人於八十六年十二月廿一日起即直接受僱於被上訴人，此有上訴人所提之「
    八十六年度各類所得扣繳暨免扣繳憑單」附卷可稽  (見本院卷第四六頁)，被上
    訴人雖辯稱：上訴人於八十六年八、九月間即受僱於麥澄傑，並非受僱於被上訴
    人，係因麥澄傑對於後段工程無法開立發票，故工人才提出工資扣繳憑據以供被
    上訴人抵繳稅金云云。惟倘被上訴人所辯屬實，麥澄傑確因無法開立發票，而須
    令各工人提出工資扣繳憑據供被上訴人抵稅，則上訴人於八十六年八、九月間即
    受僱於麥澄傑，為何卷附之「八十六年度各類所得扣繳暨免扣繳憑單」僅顯示被
    上訴人給付上訴人八十六年十二月份之工資一萬元，而未有先前月份給付之薪資
    ？足見被上訴人所辯，要非可取。
  (三)被上訴人於八十六年十二月廿一日僱用上訴人及其他工人為其架設平台後，即以
    各受僱人為被保險人，向國泰人壽保險公司投保意外險 (國泰人壽意外險給付明
    細表見本院卷第七九頁) 。按要保人對於保險標的無保險利益者，保險契約失其
    效力，保險法第十七條規定甚明，故兩造間如無僱傭關係存在，被上訴人對於上
    訴人之生命身體安全即不具利害關係，而無保險利益，其如何為上訴人投保此項
    意外險？國泰人壽保險公司又豈會同意承保？且被上訴人如非雇主，自無因分散
    風險之故而主動為上訴人投保之理。凡此均足證於八十六年十二月廿一日起，兩
    造間應存在僱傭關係，始為合理。
  (四)依被上訴人所提之「鐵工工作日誌表」(見原審卷第一三一頁)，亦顯示上峰公司
    自八十六年十二月廿二日起，即開始紀錄受僱鐵工之工作日數以計算其薪資，足
    認上訴人主張伊自八十六年十二月廿一日起直接受僱於被上訴人乙節，洵有理由
    。
  (五)被上訴人雖又辯稱：工人們於八十七年一月十九日至同年月廿五日、八十七年二
    月二日至同年月五日、八十七年二月十三日至同年月廿日，並未在上峰公司工地
    現場施工，而由麥澄傑指派到屏東萬丹施作其他工程，可見包含上訴人在內之全
    部工人均係受麥澄傑之指揮監督，而非受僱於被上訴人云云。惟姑不論被上訴人
    所稱前開由麥澄傑指派到屏東萬丹施作工程之日期與上訴人發生本件事故之八十
    六年十二月廿五日並無重疊之處，即使工人們另有受僱他人之事實，亦不足以影
    響上訴人及其他工人與上峰公司間之僱傭關係，故被上訴人此項抗辯，亦難採取
    。
  (六)綜上所述，於八十六年十二月廿一日起，至本件勞工意外災害發生時止，應認為
    兩造間有勞工與雇主之關係存在，始為適法，原審就此未詳予勾稽，遽為相反之
    認定，尚有違誤。
五、按「因故意或過失，不法侵害他人之權利者，負損害賠償責任」；「違反保護他
    人之法律者，推定其有過失」，民法第一百八十四條第一項前段、第一百八十四
    條第二項分別定有明文。又「不法侵害他人之身體或健康者，對於被害人因此喪
    失或減少勞動能力或增加生活上之需要時，應負損害賠償責任」；「不法侵害他
    人之身體、健康者，被害人雖非財產上之損害，亦得請求賠償相當之金額」，民
    法第一百九十三條第一項及第一百九十五條第一項亦有明定。查勞工安全衛生法
    第五條第一項第五款規定：「雇主對左列事項應有符合標準之必要安全衛生設備
    ：(五)防止有墜落之虞之作業場所引起之危害」。此項規定係為防止職業災害，保
    障勞工之安全及健康而設，自應屬民法第一百八十四條第二項所稱之「保護他人
    之法律」。本件上訴人係受僱於被上訴人上峰公司之勞工，已如前述，因被上訴
    人未能提供符合標準之必要安全設備，致上訴人於作業時自四公尺高之建物直接
    摔落墜地，經送醫治療後，至今仍有頭部傷害併左側肢體癱瘓及失語症等後遺症
    ，並造成平衡不良，日常生活須仰賴他人扶助，已成殘廢之損害，被上訴人因違
    反前開勞工安全衛生法第五條第一項第五款之規定，致上訴人身體受此傷害，依
    民法第一百八十四條第二項及第一百八十四條第一項之規定，被上訴人自應負損
    害賠償責任。
六、茲將上訴人請求賠償之金額，分別審酌如下：
  (一)醫療費用部分：上訴人所支出之醫療費用於鄭綜合醫院部分為廿四萬二千四百五
    十二元，另高雄醫學院附設中和紀念醫院部份為三萬七千五百零七元，此有上開
    二醫院出具之收據明細表在卷可稽  (見本院卷第三一頁、第五一頁)，被上訴人
    亦不否認其真正，自堪信實，兩者合計為廿七萬九千九百五十九元，上訴人請求
    賠償廿六萬七千二百九十二元，為有理由，應予准許。
  (二)喪失勞動能力之損害部分：上訴人因受傷而致殘廢，勞動能力完全喪失，此有鄭
    綜合醫院之驗傷診斷書一張在卷可稽  (見原審卷第七頁)。按上訴人為民國五十
    九年二月廿日生，本件事故發生時上訴人年僅廿七歲，距六十歲退休年齡尚有卅
    三年，上訴人請求按卅三年計算扣除中間利息一次給付，依霍夫曼計算法計算，
    並以基本工資每月一萬五千八百四十元為標準，此期間因勞動能力喪失而未能工
    作之損失為三百六十四萬六千三百八十元 (計算方式：15840(基本工資)×12(個
    月)×19.1834(三十三年一次給付之霍夫曼係數)＝0000000)，因上訴人僅請求二
    百八十二萬六千六百元，核無不合，應予准許。
  (三)看護費部分：上訴人因左側肢體癱瘓，平衡不良，無法言語，日常生活須仰賴他
    人扶助，有必要僱用看護以照顧其日常生活。上訴人依台灣地區平均餘命表所示
    ，尚有四十五年之壽命，惟上訴人以每日二千元之看護費用為請求，本院認為過
    高，應以基本工資每月一萬五千八百四十元為請求依據，較為合理。上訴人請求
    按四十五年計算扣除中間利息一次給付，依霍夫曼計算法計算，此部份應於四百
    四十一萬五千六百九十一元    (計算方式：15840(基本工資)  ×12(個月)  ×
    23.2307( 四十五年一次給付之霍夫曼係數)＝0000000)之範圍內，予以准許，逾
    此部份之請求應予駁回。
  (四)增加生活上需要部分：上訴人為購置尿袋而支出八百元，有收據一張可證 (見原
    審卷第十五頁)，應予准許。
  (五)非財產上損害賠償部分：上訴人正值青年，本應是人生最美好之時期，不料遭此
    意外，從此左側肢體癱瘓、無法言語，完全喪失勞動能力，已成殘廢，不僅無法
    像正常人一樣的工作生活，且須他人之照顧，其精神上確受極大之痛苦。本院斟
    酌上訴人所受痛苦程度及兩造之身分、地位、經濟能力等一切情狀，認為上訴人
    請求一百萬元，尚屬適當，應予准許。
  (六)前開各項合計為八百五十一萬零三百八十三元，扣除被上訴人先前已為之給付四
    十二萬八千元，則上訴人基於侵權行為之法律關係，請求被上訴人賠償八百零八
    萬二千三百八十三元，及自起訴狀送達翌日即八十七年八月廿二日起，至清償日
    止，按法定利率計算之遲延利息部分，洵屬正當，應予准許。逾此部份之請求，
    為無理由，應予駁回。被上訴人又以保險公司已賠償上訴人一百萬八千四百九十
    三元為由，就此部分主張抵銷，惟查：「保險制度，旨在保護被保險人，非為減
    輕損害事故加害人之責任。保險給付請求權之發生，係以定有支付保險費之保險
    契約為基礎，與因侵權行為所生之損害賠償請求權，並非出於同一原因。後者之
    損害賠償請求權，殊不因受領前者之保險給付而喪失，兩者除有保險法第五十三
    條關於代位行使之關係外，並不生損益相抵問題」，最高法院著有六十八年台上
    第四十二號判例可參，本件兩造間並無保險法第五十三條代位行使之關係，則揆
    諸上揭判例意旨，被上訴人此項抵銷之抗辯，非有理由。
七、從而，上訴人本於侵權行為之法律關係，請求被上訴人給付一千三百五十九萬四
    千六百九十二元，及自八十七年八月廿二日起，至清償日止，按年息百分之五計
    算之利息，於八百零八萬二千三百八十三元及加給法定遲延利息範圍內，洵屬正
    當，應予准許，原審未予詳加研求，遽為上訴人敗訴之判決，尚有未合，上訴意
    旨，指摘原判決此部分不當，聲明求予廢棄改判，非無理由，應由本院廢棄改判
    之。至超過此部分之請求，為無理由，原審法院予以駁回，並無不合，上訴意旨
    指摘原判決此部分不當，求予廢棄改判，為無理由，應予駁回。上訴人勝訴部分
    ，兩造均陳明願供擔保請求宣告假執行及免為假執行，俱屬有據，爰各酌定相當
    擔保金均准許之。
八、結論：本件上訴為一部有理由，一部無理由，依民事訴訟法第四百五十條、第四
    百四十九條第一項、第七十九條但書、第四百六十三條、第三百九十條第二項、
    第三百九十二條，判決如主文。
中    華    民    國         九十       年      六      月     十三     日
                                      臺灣高等法院高雄分院勞工法庭
~B1審判長法官  蔡明宛
~B2法      官  林健彥
~B3法      官  周慶光
右為正本係照原本作成。
如對本判決上訴，須於判決送達後二十日內向本院提出上訴狀，其未表明上訴理由者
，應於上訴後二十日內向本院提出上訴理由書（均須按他造當事人之人數附繕本）。
上訴時應提出委任律師或具有律師資格之人之委任狀，並依附註條文規定辦理。
中    華    民    國         九十       年      六      月     十四     日
~B法院書記官  黃貞嘉
附註：
民事訴訟法第四百六十六條之一：
對於第二審判決上訴，上訴人應委任律師為訴訟代理人，但上訴人或其法定代理人具
有律師資格者，不在此限。
上訴人之配偶、三親等內之血親、二親等內之姻親，或上訴人為法人、中央或地方機
關時，其所屬專任人員具有律師資格並經法院認為適當者，亦得為第三審訴訟代理人
。
第一項但書及第二項情形，應於提起上訴或委任時釋明之。
                                                                        Ｈ


司法院資訊處製作；財團法人民間司法改革基金會備份。
